臺灣高等法院刑事判決
111年度上易字第137號
上  訴  人  臺灣基隆地方檢察署檢察官
被      告  蔡如龍




上列上訴人因毀損等案件，不服臺灣基隆地方法院110年度易字
第416號，中華民國110年11月1日第一審判決（起訴案號：臺灣
基隆地方檢察署110年度偵緝字第241號），提起上訴，本院判決
如下：
    主  文
原判決關於恐嚇安全罪部分撤銷，發回臺灣基隆地方法院。
其他上訴駁回。
    理  由
一、原判決意旨略以：公訴意旨以被告蔡如龍基於恐嚇危害安全
    及毀損之犯意，於民國109年9月7日晚間10時10分許，持刀
    至告訴人吳淑禎所經營位於基隆市○○區○○路00號之蓉蓉小吃
    店，並以刀敲擊該店之鋁門，而致該店之鋁門不堪使用，足
    以生損害於告訴人，並向告訴人恫稱：「試試看，明天拚輸
    贏」等語，使告訴人心生畏懼，致生危害於安全，因認被告
    所為，係涉犯刑法第305條之恐嚇危害安全罪及同法第354條
    之毀損罪等罪嫌。惟經原審審理結果，認被告所涉犯毀損罪
    部分，依刑法第357條前段規定，須告訴乃論，另所涉犯刑
    法第305條之恐嚇危害安全罪，則屬危險行為，應為其毀損
    之實害行為所吸收，不另論罪，故本案應僅以毀損罪論處，
    茲告訴人與被告於原審成立和解，告訴人已具狀對被告撤回
    告訴，撤回效力當然包括恐嚇部分，當無對此部分再論以恐
    嚇罪之餘地，而不經言詞辯論，逕為公訴不受理之判決等語
    。
二、按第二審法院認為上訴有理由，或上訴雖無理由，而原判決
    不當或違法者，應將原審判決經上訴之部分撤銷，就該案件
    自為判決。但因原審判決諭知管轄錯誤、免訴、不受理係不
    當而撤銷之者，得以判決將該案件發回原審法院，刑事訴訟
    法第369條第1項定有明文。又第367條之判決及對於原審諭
    知管轄錯誤、免訴或不受理之判決上訴時，第二審法院認其
    為無理由而駁回上訴，或認為有理由而發回該案件之判決，
    得不經言詞辯論為之，刑事訴訟法第372條亦有規定。　　
三、撤銷發回即被訴恐嚇安全罪部分：
㈠、刑法上所謂犯罪行為之高度行為吸收低度行為、後行為吸收
    前行為或實害行為吸收危險行為等吸收關係，而不另就低度
    行為、前行為或危險行為論罪，係以高度行為、後行為或實
    害行為等經論罪為前提，倘高度行為、後行為或實害行為等
    因欠缺訴追條件或不能證明被告犯罪而未予論罪，自不生吸
    收關係，仍應就被告被訴之所謂低度行為、前行為或危險行
    為等予以裁判（最高法院107年度台上字第4799號判決意旨
    參照）。本案檢察官起訴及上訴意旨均認前開被訴毀損及恐
    嚇安全罪嫌部分屬行為可分之數罪關係，法院固不受檢察官
    主張之拘束，惟原審縱認被告所涉毀損罪嫌乃係承前所為恐
    嚇安全罪之危險行為而生之實害行為，然該毀損罪嫌既因告
    訴人撤回告訴而經原審為公訴不受理之諭知，揆諸前揭說明
    ，兩者間已不生吸收關係，原審自仍應就被告被訴恐嚇安全
    罪部分予以審理裁判，而原審並未就此部分予以裁判，即有
    已受請求之事項未予判決之違法（本案因原審認屬實質上一
    罪關係，故非補充判決問題）。
㈡、綜上，檢察官此部分上訴意旨所執理由雖與本院略有不同，
    但原判決關於恐嚇安全罪部分既有上開違誤之處，自仍應由
    本院就此部分予以撤銷。又原審既諭知不受理判決，未曾實
    體審判，且被告於原審及本院均否認犯罪，為顧及被告之審
    級利益，此部分自應發回原審法院另為適當之處理，並不經
    言詞辯論為之。
四、上訴駁回即被訴毀損罪部分：
㈠、按告訴乃論之罪，告訴人於第一審辯論終結前，得撤回其告
    訴；又告訴經撤回者，應諭知不受理之判決，刑事訴訟法第
    238條第1項、第303條第3款分別定有明文。
㈡、本案就被告被訴持刀敲擊告訴人所經營小吃店之鋁門，而致
    該店鋁門不堪使用部分，公訴意旨認係犯刑法第354條之毀
    損罪，依同法第357條前段規定，須告訴乃論。而因告訴人
    與被告於原審成立調解，並具狀對被告撤回告訴（見原審卷
    第63、65頁之調解筆錄及撤回告訴狀），是原判決就被告被
    訴毀損罪部分，依上開規定不經言詞辯論而逕為不受理之判
    決，經核並無違誤，雖原判決就恐嚇部分之認定有上開未恰
    之處，亦不影響毀損部分已合法撤回告訴之效力。準此，檢
    察官此部分之上訴意旨為無理由，應予駁回，並不經言詞辯
    論為之。
據上論斷，應依刑事訴訟法第368條、第369條第1項、第372條，
判決如主文。
中　　華　　民　　國　　111 　年　　3 　　月　　25　　日
                  刑事第二十庭  審判長法　官  王復生
                                      法　官  蕭世昌
                                      法　官  張紹省
以上正本證明與原本無異。
不得上訴。
                                      書記官  莫佳樺
中　　華　　民　　國　　111 　年　　3 　　月　　25　　日